【裁判字號】    89,易,5314
【裁判日期】    900504
【裁判案由】    違反能源管理法
【裁判全文】
臺灣高雄地方法院刑事判決                        八十九年度易字第五三一四號
    公  訴  人  臺灣高雄地方法院檢察署檢察官
    被      告  乙○○
    選任辯護人  林春華
右列被告因違反能源管理法案件，經檢察官提起公訴（八十九年度偵字第二三五二二
號），本院判決如左：
    主  文
乙○○未經許可而經營中央主管機關指定之能源產品之銷售業務，處有期徒刑捌月。
扣案柴油捌仟柒佰公升、儲油槽、加油機、油錶各壹具均沒收。
    事  實
一、乙○○曾因違反能源管理法案件，經法院判處有期徒刑六月，緩刑二年，緩刑期
    內付保護管束，詎猶不知悔改，明知柴油係經中央主管機關即經濟部依能源管理
    法指定之能源產品，非經許可，不得經營銷售業務，竟復自民國（下同）八十九
    年十月十日起，在高雄縣鳳林三路旁，向姓名年籍住所均不詳綽號「阿輝」之成
    年男子，以每公升新台幣（下同）十元之價格購入柴油後，再將其所有之車牌號
    碼ＵＺ—五二五號中型貨車加裝儲油槽、加油槍、油錶各一具，載運上開所購得
    之柴油至高雄縣市等地，以每公升十點三元之價格，銷售予不特定顧客牟利，以
    此方式經營銷售柴油之業務。嗣至同年十月十七日下午七時三十分許，乙○○駕
    駛上開中型貨車，在高雄市○○區○○路之台糖公司停車場內，銷售柴油予曳引
    車司機甲○○時，經警當場查獲，並扣得油品八千七百公升、儲油槽、加油槍及
    油錶各一個，上開扣案油品經送請中油煉製研究所化驗結果認定與「柴油」之規
    範相符。
二、案經高雄市政府警察局小港分局報請臺灣高雄地方法院檢察署檢察官偵查起訴。
    理  由
一、訊據被告矢口否認有右揭犯行，辯稱：其於八十九年十月十七日十七時許，因到
    小港區○○路台糖公司停車場內看管其本人因為前案八十九年易字第二五九四號
    委託代管之器具，適遇丁○○在現場，丁○○遂請被告代為看管丁○○所有之油
    罐車及加油槍等物品，被告答應看管後，丁○○即離開現場，嗣甲○○開車到現
    場即遭警方盤查，甲○○見被告在現場，便指認被告售油，被告向警方反應該物
    品均是丁○○所有，警方堅持將被告移送法辦，而不再傳訊丁○○，被告所有筆
    錄均由警方制作，被告不識字只按警方要求簽名，經收押一夜後至地檢署，被告
    為求交保，悉數認罪，惟該油品實非被告所有而販賣云云；證人甲○○、丁○○
    亦到庭附和其詞，證人甲○○證稱：其僅係去案發地點泡茶，並沒有去加油；證
    人丁○○證稱：加油車係伊所經營，伊因人不舒服要去買藥，請被告代為看管一
    下而已云云。惟查被告乙○○右揭犯罪事實，業據其於警訊及偵查中供承不諱，
    核與證人甲○○於警訊中供述之情節相符，並經證人即查獲之員警丙○○到庭證
    稱：「我有看到被告在幫甲○○加油，在警訊筆錄中甲○○有自承加油之金額」
    等語無訛，復有相片八幀在卷及油品八千七百公升、儲油槽、加油槍、油錶各乙
    個扣案可證；依上開相片顯示，前述八千七百公升、儲油槽、加油槍、油錶各乙
    個係裝在車牌號碼ＵＺ—五二五號中型貨車上，而上開ＵＺ—五二五號中型貨車
    為被告所有使用，亦為被告於警訊時所自承，被告翻異前詞，顯係飾卸之詞，證
    人甲○○翻異警訊供述，亦係迴護被告之詞；證人丁○○雖證稱加油之業務為伊
    所經營，然經本院訊問結果，證人丁○○竟供述連一共買了幾公升之柴油都忘了
    ，「一粒」（賣未經許可之地下油術語）幾公升伊不會換算等語，證人丁○○連
    賣油之最基本常識均不清楚，怎可能經營此地下油品之買賣，證人丁○○之證詞
    要與常情不符，被告之辯解及證人甲○○、丁○○之證述均不足採。再者，上開
    扣案油品經送驗結果，確係中央主管機關指定之能源產品柴油等情，亦有經濟部
    取締違法經營油品會報執行小組高雄執行分組八十九年十一月十三日高處（89）
    高執字第八九一一０三三三號函暨所附中國石油股份有限公司煉製研究所燃料組
    實驗室八十九年十一月二日ＦＵ00000000號檢驗報告一紙在卷可按，事
    證明確，被告犯行應堪認定，應予依法論科。
二、查柴油係中央主管機關指定之能源產品。是核被告所為，係犯能源管理法第二十
    條之一之未經許可而經營中央主管機關指定之能源產品之銷售業務罪。爰審酌被
    告曾犯恐嚇罪、妨害兵役治罪條例等案件，又於八十九年間因違反能源管理法案
    件經本院判處有期徒刑六月，緩刑二年，緩刑期內交付保護管束，有臺灣高等法
    院被告全國前案紀錄表乙份在卷可考，素行不良，不知悔改，短期內又犯本件之
    罪，且賣此地下柴油，扭曲政府補貼漁船用油之政策，造成國家稅收短少，並賣
    此較為低級之柴油供陸上車輛使用，造成空氣污染，犯後又勾串證人意圖卸責，
    及其他一切情狀，處如主文所示之刑，以示懲儆。至扣案柴油八千七百公升，應
    依能源管理法第二十條之一後段沒收，儲油槽、加油槍、油錶各一具，係供犯罪
    所用，且為被告所有，業據其供承在卷，應依刑法第三十八條第一項第二款宣告
    沒收。
三、至證人甲○○、丁○○是否涉有偽證罪嫌，應由檢察官另行偵辦，附此敘明。
據上論斷，應依刑事訴訟法第二百九十九條第一項前段、能源管理法第二十條之一前
段、後段、刑法第十一條前段、第三十八條第一項第二款，判決如主文。
本案經檢察官林在培到庭執行職務。
中      華      民      國      九十      年      五    月      四      日
                                  臺灣高雄地方法院刑事第六庭
                                      法  官  張世賢
右正本證明與原本無異。
如不服本判決，應於判決送達後十日內，向本院提出上訴狀。
                                      書記官  蔡琬玲
中      華      民      國      九十      年      五    月      四      日


司法院資訊處製作；財團法人民間司法改革基金會備份。
